---
title: "Modelo de séries temporais para projeção da demanda de caminhões no Brasil"
author: "Thalles Quinaglia Liduares"
date: "10/03/2022"
output: html_document
---


```{r, warning=FALSE, message=FALSE, include=FALSE}

# Upload pacotes

library(lmreg)
library(readxl)
library(dplyr)
library(corrplot)
library(lmtest)
library(TSstudio)
library(tseries)
library(ggplot2)
library(plotly)
library(tsibble)
library(feasts)

source("http://www.sthda.com/upload/rquery_cormat.r")
```


```{r, warning=FALSE, message=FALSE, include=FALSE}

# Upload database 

setwd("C:\\Program Files\\R\\Dados")

data<-readxl::read_excel("Data_Thalles.xlsx")

attach(data)

```

## Introdução 

Na indústria automobilística, projeções de demanda por veiculos são de suma importância
para este segmento de mercado. A partir de modelos econométricos, como _regressão linear multipla_
e _análise de séries temporais_ é possivel simular e estimar computacionalmente
como se comporta a venda de automóveis em determinado país, região,empresa etc.
Especificamente, neste teste, será modelado a demanda por caminhões no Brasil,
a partir de dados mensais de vendas do periodo 2003-2021, e séries macroeconômicas 
como taxas de câmbio, juros e inflação. Ademais, indices de confiança, 
crédito e emprego serão utilizados nesta modelagem.


### Analise de correlação das variaveis explicativas do modelo.

Seleção das variáveis para análise de correlação.

```{r}

vars<- data %>%
      select(Trucks,`IBC-BR`,`Industrial Production`,`Retail Sales`,
             `Business Credit Concessions`,`Business Confidence Index`,`Commodity Price Index`, 
             `Index of Employed Persons - Industry`,`Base Interest Rate`,`Uncertainty Index`, 
             `Tx Cambio Real`)

rquery.cormat(vars)

```

Destaca-se, com base na matriz de correlação acima, 

* uma alta correlação entre o volume de 
vendas no varejo e o indice de pessoas empregadas na indústria

* volume de concessão de crédito e vendas no varejo

* volume de vendas de caminhões com indice de confiança dos empresários

### Análise de causalidade via teste de Granger 

**Trucks x Taxa Câmbio Real** 

```{r}

test1<- grangertest(Trucks~`Tx Cambio Real`, order= 3, data)

test2<-grangertest(`Tx Cambio Real`~Trucks, order=3, data)

test1

test2

```
Com base no p-valor, constata-se que a variável `Tx Cambio Real` não é um boa 
preditora do volume de vendas de caminhões.


**Trucks x Retail Sales**

```{r}

test3<-grangertest(Trucks~`Retail Sales`, order=3,data)

test4<-grangertest(`Retail Sales`~Trucks, order=3,data)

test3 

test4 

```
Neste caso, constata-se que a variável `Retail Sales` é uma boa preditora
para o volume de vendas de caminhões.


**Trucks x IBC_BR**

```{r}

test5<-grangertest(Trucks~`IBC-BR`,order=3,data)

test6<-grangertest(`IBC-BR`~Trucks,order=3,data)

test5

test6
  
```

Neste caso, a variável `IBC_BR` não é um boa preditora para o volume de 
vendas de caminhões.

```{r}

test7<-grangertest(Trucks~`IBC-BR`,order=1,data)

test8<-grangertest(`IBC-BR`~Trucks,order=1,data)

test7

test8

```

De fato, evidencia-se que a variável `IBC-BR` não é uma boa preditora do volume 
de vendas de caminhões no Brasil.


**Trucks x Business Credit Concession**

```{r}

test9<-grangertest(Trucks~`Business Credit Concessions`,order=3, data)

test10<-grangertest(`Business Credit Concessions`~Trucks,order=3, data)

test9

test10

```

Neste caso, a variável `Business Credit Concessions` é uma boa preditora
do volume de vendas de caminhões.


**Trucks x Business Confidence Index**


```{r}

test11<-grangertest(Trucks~`Business Confidence Index`, order=3, data)

test12<-grangertest(`Business Confidence Index`~Trucks, order=3, data)

test11

test12
```

Neste caso, a variável `Business Confidence - Index` é uma boa preditora 
do volume de vendas de caminhões.


**Trucks x Uncentainy Index **

```{r}

test13<-grangertest(Trucks~`Uncertainty Index`,order=3, data)

test14<-grangertest(`Uncertainty Index`~Trucks,order=3, data)

test13

test14

```
Neste caso, a variável `Uncertainy Index` é uma boa preditora do volume de 
vendas de caminhões.


```{r}

test15<-grangertest(Trucks~`Base Interest Rate`, order=3, data)

test16<-grangertest(`Base Interest Rate`~Trucks, order=3, data)

test15

test16

```
Portanto, neste caso, a variável `Base Interest Rate` não é uma boa preditora do 
volume de vendas de caminhões.


**Trucks x Industry Employ**


```{r}

test17<-grangertest(Trucks~`Index of Employed Persons - Industry`, order=3, data)

test18<-grangertest(`Index of Employed Persons - Industry`~Trucks, order=3, data)

test17

test18

```


Portanto, a variável `Index of Employed Person - Industry` é uma boa preditora 
do volume de vendas de caminhões.


**Trucks x Industrial Production**


```{r}

test19<-grangertest(Trucks~`Industrial Production`, order=3, data)

test20<-grangertest(`Industrial Production`~Trucks, order=3, data)

test19

test20 

```

Logo, a variável `Industrial Production` é uma boa preditora do volume de vendas 
de caminhões.


**Trucks x Commodity Price Index**


```{r}

test21<-grangertest(Trucks~`Commodity Price Index`, order=3, data)

test22<-grangertest(`Commodity Price Index`~Trucks, order=3, data)

test21

test22

```

Logo, a variável `Commodity Price Index` não é uma boa preditora para a o 
volume de vendas de caminhões.


### Estimação do modelo por Minimos Quadrados Ordinários (MQO)

```{r}

lm1<-lm(Trucks~`IBC-BR`+`Industrial Production`+`Retail Sales`+`Business Credit Concessions`+
          `Business Confidence Index`+`Commodity Price Index`+`Index of Employed Persons - Industry`+
          `Base Interest Rate`+`Uncertainty Index`+`Tx Cambio Real`, data)

summary(lm1)

```

Estimação do modelo por MQO apenas com as variáveis que apresentaram capacidade
preditiva através do _Teste de Granger_

```{r}

lm2<-lm(Trucks~`Industrial Production`+`Retail Sales`+`Business Credit Concessions`+
          `Business Confidence Index`+`Index of Employed Persons - Industry`+
          `Uncertainty Index`, data)

summary(lm2)

pred_values_mqo<-lm2$fitted.values


```


  
As variáveis preditoras apresentam o sinal esperado e são estatisticamente 
significantes:

* 1%: `Intercepto`, `Industrial Production`, `Business Confidence Index`, `Index of Employed Persons - Industry`

* 5%: `Retail Sales`

O $R^2$ apresenta valor igual a 0.7318, ou seja, 73.18% da variabilidade do volume 
de vendas de caminhões é explicado pelas variaveis preditoras do modelo.


## Análise de Séries Temporais 

### Modelo Auto - Regressivo (AR)

Em modelos auto-regressivos, utiliza-se a variável de interesse, defasada em determinados
periodos para prever seu valor em um cenario futuro. Desta forma, o modelo de previsão de 
vendas de caminhões, utilizará a variável `Trucks` defasada em 1,4,6 10 e 12 meses.

Estimação do modelo autoregressivo com defasagens de 1,4,6,10 e 12 meses. 

```{r}

ar_model<-arma(Trucks,lag=list(ar=c(1,4,6,10,12),ma=NULL), coef = NULL,
include.intercept = TRUE, series = data, qr.tol = 1e-07)

summary(ar_model)

pred_values<-ar_model$fitted.values #Predicted values
  

```

Portanto, o modelo auto-regressivo estimado para o volume de vendas de caminhões 
segue a seguinte forma funcional 

$$\widehat{Trucks}_t=498.82+0.77Trucks_{t-1}+0.15Trucks_{t-4}-0.04Trucks_{t-6}-0.13Trucks_{t-10}+0.20Trucks_{t-12 }$$


A partir do gráfico abaixo, é possivel perceber algumas tendências do comportamento
das vendas de caminhões no Brasil. È possivel perceber que no ano de 2008 houve 
uma queda abrupta, em decorrência da crise financeira internacional que escasseou 
o crédito e fluxo de capitais para os mercados emergentes como o Brasil. No ano 
de 2009, como forma de atenuar o impacto sobre a indústria automobilística, o governo 
reduziu o IPI para estimular o setor. Em 2010, os efeitos positivos da medida se 
refletiram em maior nivel de vendas de caminhões, puxados em parte pelo aquecimento 
da atividade econômica. No ano de 2015, também houve uma queda acentuada da venda 
de caminhões no Brasil.

Neste ano, o Brasil passava por uma grave crise econômica, com um nível geral de 
preços elevado, desemprego crescente e a taxa de juros SELIC subindo para atenuar 
os efeitos deletérios da inflação. Considerando o biênio 2015-2016, a queda do PIB 
foi de aproximadamente 8,0%. A partir do 2º semestre de 2016 e ao longo do ano de 2017, 
com o país consolidando importantes reformas estruturais, no campo fiscal a PEC do 
Teto de Gastos, no campo microeconômico a Reforma Trabalhista, além da queda consistente 
da Taxa Selic, o nivel de confiança dos empresarios e a atração capital estrangeiro 
contribuiram de forma expressiva para a retomada do crescimento economico consistente, 
o que levou as vendas de caminhões voltar a subir gradualmente. No entanto, como mostra 
o gráfico 1, no ano de 2020, devido a pandemia do coronavirus, a venda de caminhões voltou 
a apresentar forte queda. Ao longo de 2021, com a parcial normalização das atividades econômicas,
o setor se recuperou com elevação gradual do volume de vendas de caminhões.





```{r}

data$Date<-as.Date(Date)

graf<-ggplotly(ggplot(data, aes(x=Date)) +
    geom_line(aes(y=Trucks), colour="blue") +
    geom_line(aes(y=pred_values), colour="red")+
    theme_light() +
    scale_x_date(date_labels = "%Y", date_breaks = "1 year")+
    labs(x="Ano", y="Vendas de Caminhões", title=" Grafico 1: Evolução da venda de caminhões no Brasil - Valores efetivos vs valores estimados") +
    theme(plot.title = element_text(hjust=0.5, size=10, face="bold"),
          axis.text.x=element_text(angle=45, size=10)))

graf

```



## Conclusões 


Como mostram os resultados obtidos, a venda de caminhões no Brasil é fortemente 
dependente das condições macroeconômicas em âmbito nacional e internacional. Em 
âmbito nacional, variáveis como Vendas no Varejo, Produção Industrial e Concessão 
de Crédito impactam de forma significativa o volume de vendas de caminhões. Além
disso, como esperado, o indice de confiança dosempresários também apresenta impacto
relavante sobre os negócios deste setor. 

Os resultados obtidos, nos modelos de MQO e AR foram estatisticamente significantes, 
representando de forma acurada a  variável "Venda de Caminhões no Brasil", o que 
corrobora a apropriada especificação  dos modelos. Como mostrado no gráfico 1, a 
evolução efetiva e estimada do volume de vendas de caminhões seguem uma tendência 
bastante similar, o que indica evidências de uma boa calibragem do modelo AR aos dados.